【裁判字號】    95,訴,215
【裁判日期】    951127
【裁判案由】    違反稅捐稽徵法等
【裁判全文】
臺灣臺南地方法院刑事判決               95年度訴字第215號
公  訴  人  臺灣臺南地方法院檢察署檢察官
被      告  丙○○
被      告  甲○○
                    現於台北看守所執行中
上列被告因違反稅捐稽徵法等案件，經檢察官提起公訴（94年度
偵字第1165號），本院判決如下：
    主  文
丙○○犯行使業務登載不實罪，處有期徒刑伍月，如易科罰金以
銀元參佰元即新台幣玖佰元折算壹日。奕宏營造有限公司薪資表
上偽造之拾貳枚「陳時」印文均沒收。
甲○○無罪。
    事  實
一、丙○○為臺南縣歸仁鄉○○村○○○路○段九五六號一樓奕
    宏營造有限公司（下稱奕宏公司）之實際負責人（名義負責
    人係黃昭慶），為從事業務之人，原為圖逃漏奕宏公司應繳
    納之稅捐，竟基於業務登載不實文書之概括犯意，明知附表
    所示之蔡武雄等十五人，於民國九十年間，並未在奕宏公司
    工作及支薪，竟先自乙○○（經本院通緝中）處取得附表所
    示之蔡武雄等十五人（含編號十五號乙○○、編號十四號甲○○）之身分證影本及印章後隨即蓋用拾貳枚「陳時」印文
    填製薪資表，並交由不知情之帳簿處理人員李秀蓮製作蔡武
    雄等十五人之扣繳憑單，而足生損害於陳時（後更名為陳蔚
    芳，其餘十四人為同意提供身分證及印章）及稅捐稽徵機關
    核課稅捐之正確性，俾以申報奕宏公司之九十年度之營利事
    業所得稅，惟因該年度奕宏公司係以擴大初審之方式報稅，
    雖無需檢具上開蔡武雄等十五人之扣繳憑單及薪資表，然仍
    委由不知情之李秀蓮填具營利事業所得稅申報書，（內含【
    損益及稅額計算表】、【資產負債表】、【九十年度營業成
    本明細表】、【各類給付扣繳稅額、可扣抵稅額與申報金額
    調節表】、【各類收益扣繳稅額、可扣抵稅額與申報金額調
    節表】、【90年度營利事業單位帳簿處理人員申報表】、【
    所得稅法規定有列支限額之項目標準計算表】、【總分支機
    構申報營業稅銷售額明細表】、【已申報扣抵進項稅額之憑
    證及進口貨物金額統計表】、【期末存貨明細表】、【90年
    度其他費用及製造費用明細表】、【90年度捐贈費用明細表
    】、【奕宏公司股東承認及同意書】、【承諾書】、【各類
    所得扣繳暨免扣繳憑單】、【各類所得扣繳暨免扣繳憑單申
    報書】、【營利事業所得稅暫繳稅額繳款書】、【全年股利
    分配彙總資料申報書】、【89年度未分配盈餘申報書部分項
    次明細表】、【89年度未分配盈餘申報書】、【90年度營利
    事業投資人明細及分配盈餘表】、【90年度股東可扣抵稅額
    帳戶變動明細申報書】、【稅額扣抵比率之計算及盈餘分配
    項目明細表】和【奕宏公司財產目錄】等報表。)而於該申
    報書內之【損益及稅額計算表】第十項之薪資支出項下、【
    九十年度營業成本明細表】、第十八項之直接人工項下、【
    90年度其他費用及製造費用明細表】第一項之間接人工項下
    ，偽將不實之薪資資料，登載於其業務上作成之營利事業所
    得稅申報書，並持之向財政部台灣省南區國稅局新化稽徵所
    （下稱南區國稅局），申報九十年度營利事業所得稅，並要
    求依百分之八之稅率核課稅額，然經南區國稅局於抽查核定
    稅額，要求奕宏公司提出相關帳證，奕宏公司因無法提出乃
    於南區國稅局審查案件說明書上切結同意依具有懲罰性質較
    高稅率（百分之十）之同業利潤標準核課該年度稅額，致未
    因偽造上開扣繳憑單、薪資表及申報書而生逃漏稅之結果。
二、案經臺灣臺南地方法院檢察署檢察官自動檢舉偵查起訴。
    理由
壹、有罪部分：
一、訊據被告丙○○對上開偽造薪資表、扣繳憑單及營利事業所
    得稅申報書，並進而持營利事業所得稅申報書申報九十年度
    之營利事業所得稅一節，坦白承認，並經證人何漢桐、陳太
    山、何思萲到庭結證屬實，並有奕宏公司九十年度營利事業
    所得稅申報書影本在卷可稽，本案事證已臻明確，被告丙○○犯行足堪認定。
二、核被告丙○○所為，係犯刑法第二百十六條、第二百十五條
    之行使業務登載不實罪。其偽造附表所示之蔡武雄等十五人
    之扣繳憑單、薪資表及營利事業所得稅申報書，係為圖逃稅
    之用，原應論以一連續業務登載不實罪，惟被告丙○○嗣持
    其中不實之營利事業所得稅申報書申報，故低度之業務登載
    不實犯行，即為行使之高度行為所吸收，而僅論以一行使業
    務登載不實罪。又被告丙○○使不知情之記帳人員，持不實
    之申報書向南區國稅局報稅，為間接正犯。爰審酌被告犯罪
    之動機、目的、手段、所生危害、犯罪後態度等一切情狀，
    量處如主文所示之刑，以資懲儆。另按行為後法律有變更者
    ，適用行為時之法律。但行為後之法律有利於行為人者，適
    用最有利於行為人之法律，刑法第二條第一項定有明文。查
    本件被告於犯罪時之刑法第四十一條第一項前段規定：「犯
    最重本刑為五年以下有期徒刑以下之刑之罪，而受六個月以
    下有期徒刑或拘役之宣告，因身體、教育、職業、家庭之關
    係或其他正當事由，執行顯有困難者，得以一元以上三元以
    下折算一日，易科罰金。」又被告行為時之易科罰金折算標
    準，修正前罰金罰鍰提高標準條例第二條前段（現已刪除）
    規定，就其原定數額提高為一百倍折算一日，則本件受刑人
    行為時之易科罰金折算標準，應以銀元三百元折算一日，經
    折算為新臺幣後，應以新臺幣九百元折算為一日。惟九十五
    年七月一日修正公布施行之刑法第四十一條第一項前段則規
    定：「犯最重本刑為五年以下有期徒刑以下之刑之罪，而受
    六個月以下有期徒刑或拘役之宣告者，得以新臺幣一千元、
    二千元或三千元折算一日，易科罰金。」比較修正前後之易
    科罰金折算標準，以九十五年七月一日修正公布施行前之規
    定，較有利於受刑人，則應依刑法第二條第一項前段，適用
    修正前刑法第四十一條第一項前段規定，以銀元三百元即新
    台幣九百元折算一日定其折算標準。另奕宏營造有限公司薪
    資表上偽造之拾貳枚「陳時」印文，並未經被害人陳時所授
    權蓋用，業經告訴人指訴在卷，屬偽造無疑，應依刑法第二
    百十九條宣告沒收。至偽造之「陳時」印章，並未扣案，復
    無證據證明仍然存在，為免將來執行困難，不另諭知宣告沒
    收，附此敘明。
三、公訴意旨另略以：被告持上開不實之薪資表，並利用不知情
    之會計人員製作各類所得扣繳暨免扣繳憑單，持向財政部臺
    灣省南區國稅局新化稽徵所行使，憑以申報營利事業所得稅
    ，使之營造成本增加，營利所得減少，以此方法逃漏奕宏公
    司九十年度營利事業所得稅捐，因認被告另涉犯稅捐稽徵法
    第四十一條、第四十七條第一款之罪嫌云云。然按營利事業
    所得稅未依規定辦理結算申報，其營利事業所得額係按同業
    利潤標準核定，應無逃漏營利事業所得稅問題，僅可能影響
    被虛報薪資員工之個人綜合所得稅（最高法院七十八年度
    台上字第一一一二判決號參照）；又稅捐稽徵法第四十一條
    之罪，係以詐術或其他不正當之方法逃漏稅捐為成立要件。
    而所謂詐術固同於刑法上詐術之意，乃指以「偽作真或欺罔
    隱瞞等積極之作為，致稅捐機關陷於錯誤」，而免納或少納
    應繳之稅款，以獲取財產上之不法利益（最高法院九十二年
    度台上字第一六二四號判決參照）；再稅捐稽徵法第四十一
    條所規定之逃漏稅捐罪，雖以發生逃漏稅捐之結果為必要，
    惟判斷納稅義務人是否已逃漏稅捐，應以結算申報時，納稅
    義務人有無以積極之作為，施用詐術或其他不正當方法申報
    不實，致發生逃漏稅捐之結果為斷。所謂未發生逃漏稅捐之
    結果，係指納稅義務人雖有施用詐術等非法方法，但其稅負
    尚未達於起徵點，因而未發生逃漏稅捐之結果，或該納稅義
    務人依法應採定額、定率核稅，無論其如何申報，均與應納
    稅款完全無關者而言（最高法院八十八年度台上字第三六三
    一號判決參照）。經查被告丙○○僅填具不實之營利事業所
    得稅申報書持向南區國稅局申報所得稅，並未隨同檢具前述
    偽造之薪資表及扣繳憑單，此經證人即南區國稅局新化稽徵
    所之承辦人員何漢桐、吳思萲、陳太山於本院審理時證稱在
    卷，故公訴人認被告丙○○持偽造之薪資表及扣繳憑單向南
    區國稅局報稅，實未詳查，而無依據。另奕宏公司九十年度
    之營利事業所得稅，南區國稅局係依據同業利潤標準核課，
    而未依被告丙○○填具不實之營利事業所得稅申報書內容核
    課等情，亦據何漢桐、吳思萲、陳太山結證屬實，故被告丙○○所使用之詐術，實際上並未使南區國稅局陷於錯誤，且
    未因此致生逃漏稅捐之結果，核與稅捐稽徵法第四十一條之
    構成要件有違，自無從以同法第四十七條第一款之規定處罰
    。此外復查無其他積極證據足資證明被告涉有上開犯行，惟
    公訴人認此與前揭論罪部分為牽連犯，屬裁判上一罪之同一
    案件，爰不另為無罪之諭知。
貳、無罪部分：
一、公訴意旨略以被告甲○○基於幫助逃漏稅捐犯意，將其身分
    證影本等資料交予乙○○轉交予丙○○，以供奕宏公司逃漏
    稅捐，因認被告甲○○涉犯稅捐稽徵法第四十三條第一項之
    罪嫌云云。
二、查公訴人認被告甲○○涉有上開詐欺罪嫌，無非以共同被告
    乙○○之供述及被告甲○○亦自承提供身分證影本資料等供
    被告丙○○報稅為主要依據。然按稅捐稽徵法第四十一條之
    規定係屬結果犯，除犯罪之目的在逃漏稅捐外，並須有逃漏
    應繳納之稅捐之結果事實，始足構成本法條之罪。而同法第
    四十三條所規定之幫助犯第四十一條之罪，當亦應以正犯之
    納稅義務人確有犯第四十一條之事實與結果者，方有幫助犯
    之罪責成立之可言（最高法院七十一年台上字第七七四九號
    判決參照）。經查：本件納稅義務人即奕宏公司並未構成稅
    捐稽徵法第四十一條之詐術逃漏稅捐犯行，已如前述，揆諸
    上開說明，被告甲○○縱有如公訴人所指提供身分證等幫助
    逃漏稅之犯行，亦無從依稅捐稽徵法第四十三條所規定之幫
    助犯第四十一條之罪處罰。此外復查無其他積極證據足資證
    明被告甲○○有前述犯行，揆諸首開說明，犯罪尚屬不能證
    明，應為無罪之諭知。
據上論斷，應依刑事訴訟法第二百九十九條第一項前段、第三百
零一條第一項，刑法第二條第一項前段、第二百十六條、第二百
十五條、第二百十九條，修正前刑法第四十一條第一項前段，刑
法施行法第一條之一，廢止前罰金罰鍰提高標準條例第二條，判
決如主文。
中    華    民    國    95    年    11    月    27    日
                  刑事第三庭    審判長法  官  鄧希賢
                                      法  官  包梅真
                                      法  官  張銘晃
以上正本證明與原本無異。
如不服本判決，應於判決送達後10日內，向本院提出上訴狀。
                                      書記官  張宜柔
中    華    民    國    95    年    11    月    28    日
附錄法條：
中華民國刑法第215條
（業務上文書登載不實罪）
從事業務之人，明知為不實之事項，而登載於其業務上作成之文
書，足以生損害於公眾或他人者，處3年以下有期徒刑、拘役或5
百元以下罰金。
附表：
┌──┬───────┬─────────────┐
│編號│姓          名│虛  報  薪  資（新台幣）  │
├──┼───────┼─────────────┤
│ 1  │蔡武雄        │180000元                  │
├──┼───────┼─────────────┤
│ 2  │張順天        │280000元                  │
├──┼───────┼─────────────┤
│ 3  │湯文松        │180000元                  │
├──┼───────┼─────────────┤
│ 4  │余紹瑞        │180000元                  │
├──┼───────┼─────────────┤
│ 5  │張許秀花      │180000元                  │
├──┼───────┼─────────────┤
│ 6  │張進泰        │180000元                  │
├──┼───────┼─────────────┤
│ 7  │張博凱        │180000元                  │
├──┼───────┼─────────────┤
│ 8  │張高彬        │180000元                  │
├──┼───────┼─────────────┤
│ 9  │林雅婷        │180000元                  │
├──┼───────┼─────────────┤
│10  │張惠萍        │220000元                  │
├──┼───────┼─────────────┤
│11  │張瓊瑤        │180000元                  │
├──┼───────┼─────────────┤
│12  │邱天運        │180000元                  │
├──┼───────┼─────────────┤
│13  │陳  時        │180000元                  │
├──┼───────┼─────────────┤
│14  │甲○○        │180000元                  │
├──┼───────┼─────────────┤
│15  │乙○○        │330000元                  │
├──┼───────┼─────────────┤
│總計│   15人       │0000000元                 │
└──┴───────┴─────────────┘


司法院資訊處製作；財團法人民間司法改革基金會備份。
